【裁判字號】    97,消債更,943
【裁判日期】    980205
【裁判案由】    更生事件
【裁判全文】
臺灣臺南地方法院民事裁定           97年度消債更字第943號
聲  請  人  甲○○
代  理  人  楊淑惠律師
上列當事人因消費者債務清理事件聲請更生，本院裁定如下：
    主    文
聲請駁回。
聲請費用由聲請人負擔。
    理    由
一、按債務人與金融機構協商成立者，不得聲請更生或清算，但
    因不可歸責於己之事由，致履行顯有重大困難者，不在此限
    ；本條例施行前，債務人依金融主管機關協調成立之中華民
    國銀行公會會員辦理消費金融案件無擔保債務協商機制與金
    融機構成立之協商，準用前項之規定，消費者債務清理條例
    第151 條第5 項、第6 項分別定有明文。又聲請更生或清算
    不合程式或不備其他要件者，法院應以裁定駁回之，但其情
    形可以補正者，法院應定期間先命補正，復為同條例第8 條
    所明定。
二、本件債務人向本院聲請更生，其主張略以：債務人於消費者
    債務清理條例施行前，雖曾與各債權銀行成立協商，約定每
    月償還新臺幣（下同）22,830元，惟債務人每月平均薪資收
    入為32,256元，扣除本身生活費用後，已不足清償協商款。
    債務人名下無其他財產，有不能清償債務之情事，而債務人
    之無擔保或無優先權之債務總額未逾1,200 萬元，復未經法
    院裁定開始清算程序或宣告破產，惟因不可歸責於己之事由
    ，致履行顯有重大困難，為此，依消費者債務清理條例提出
    本件更生之聲請等語。
三、經查：
(一)、債務人前於消費者債務清理條例施行前，依金融主管機關協
    調成立之中華民國銀行公會會員辦理消費金融案件無擔保債
    務協商機制與金融機構於民國（下同）95年9 月29日成立協
    商，雙方約定債務人每月應償還款項為22,830元，分120 期
    繳納，債務人開始繳款後至96年9 月起毀諾未再依約履行等
    情，有債權人渣打國際商業銀行陳報狀及債務協商協議書等
    件附卷為證。
(二)、債務人雖主張每月必要支出房屋租金4,000 元、基本生活開
    銷9,000 元、勞保費413 元、健保費434 元云云，然查：以
    債務人目前需聲請更生之財務狀況，理應節衣縮食，撙節開
    銷，依內政部所公告97年度臺灣省低收入戶最低生活費用每
    人每月為9,829元，該生活費標準係按照政府最近一年平均
    每人消費支出（包括食品費、衣著鞋襪費、房租水電費、家
    居管理費、醫療保健費、交通通訊費、娛樂教育費及雜項支
    出）百分之六十訂定，又按債務人與金融機構之債權人成立
    協商後，即應本於債權契約，依誠實及信用之原則勉力履行
    之，是以，債務人在履行債務期間，須經歷經濟困苦之過程
    ，其生活開銷理當予以節制，其生活更須儉樸，且適當控制
    其生活費用支出，以達成勉力履行債務，以符合公平正義及
    誠信原則，是認債務人每月必要生活費用（包含食、衣、住
    、行、強制性保險等）依上開標準以每月9,829元計算，始
    屬合理。另債務人稱每月需支出保險費2,833元部分，固據
    其提出三商美邦人壽保險股份有限公司保險單及保險費送金
    單等件影本為憑，惟債務人既已有生活上困難，應謹慎衡量
    自身收入與支出狀況，而前開保險均非強制性保險，實難認
    屬債務人之生活必要支出。
(三)、債務人每月平均收入以32,256元計算，扣除每月必要支出
    9,829 元後，尚有22,427元之餘額（計算式：32,256元-9,8
    29元=22,427 元），其依債務協商約定每月應償還之款項則
    為22,830元，兩者數額僅差距403 元，債務人並非顯不能清
    償債務或有不能清償債務之虞，實應誠實勉力清償債務並盡
    力完成協商金額之履行才是。且依97年5 月中華民國銀行公
    會決議，金融機構就曾經參加95年度債務協商毀諾客戶提供
    「個別協商一致性方案」及對有繳款困難之債務協商持續履
    約客戶提供「變更債務協商協議書方案」，債務人自當循此
    途徑以求解決，方符合本條例兼顧保障債權人公平受償及重
    建復甦債務人經濟生活之立法目的。況本件經最大債權銀行
    渣打國際商業銀行與債務人就上述「個別協商一致性方案」
    進行協商，渣打國際商業銀行提供予債務人「180 期、年利
    率0%、期付金11,000元」之優惠繳款方案，債務人卻以期數
    太長為由拒絕接受，而協商不成立，分別有渣打國際商業銀
    行97年12月9 日、債務人同年月11日民事陳報狀在卷可參。
    是以，債務人率予毀諾在先，拒絕最大債權銀行所提出顯足
    以負擔之「個別協商一致性方案」在後，其欲脫免債務之企
    圖甚為明顯，逕為聲請本件更生，實屬不當。
(四)、末查，債務人自95年9 月29日與最大債權銀行渣打國際商業
    銀行成立協商後，共繳款9期，至96年9月始毀諾，業據其自
    陳在卷並提出繳款證明附卷足憑，債務人既可繳交長達9 期
    之款項，顯見債務人並非不能履行債務甚明。況債務人自95
    年9月29日協商成立後迄今資產狀況並無鉅大變動，亦有95
    、96年度之稅務電子閘門財產所得調卷明細足資佐憑，實難
    認債務人於96年9月毀諾時，有何「履行顯有重大困難」之
    情事。是故，依債務人之前揭財產狀況，債務人並無法提出
    證據以資證明其至96年9月後有何不可歸責於債務人，致其
    無法履行協商條件而需毀諾，其主張無法履行債務云云，並
    無足採。
四、綜上所述，債務人於消費者債務清理條例施行前，既已與金
    融機構之債權人依金融主管機關協調成立之中華民國銀行公
    會會員辦理消費金融案件無擔保債務協商機制成立協商，且
    又無因不可歸責於己致履行顯有重大困難之事由，則其聲請
    更生，顯然違背消費者債務清理條例第151條第6條準用同條
    第5 項前段之規定，且上開欠缺又屬無從補正，從而，依上
    開說明，應予駁回其更生之聲請，爰裁定如主文。
中    華    民    國    98    年    2    月    5    日
              民事第三庭    法      官  蔡雅惠
上為正本係照原本作成。
如不服本裁定，應於裁定送達後10日內，以書狀向本院提出抗告
，並繳納抗告費新臺幣1千元。
中    華    民    國    98    年    2    月    5    日
                            書  記  官  詹書瑋


司法院資訊處製作；財團法人民間司法改革基金會備份。
